【裁判字號】    97,易緝,231
【裁判日期】    970711
【裁判案由】    詐欺
【裁判全文】
臺灣臺中地方法院刑事判決             97年度易緝字第231號
                                     97年度易緝字第232號
公  訴  人  臺灣臺中地方法院檢察署檢察官
被      告  戊○○
上列被告因詐欺案件，經檢察官提起公訴（九十六年度偵字第一
二九七一號、第六八四八號）及移送併案審理（九十六年度偵字
第一六二七九號），被告於本院準備程序就被訴事實為有罪之陳
述，經本院合議庭裁定改行簡式審判程序，合併審理，判決如下
：
    主    文
戊○○幫助意圖為自己不法之所有，以詐術使人將本人之物交付
，處有期徒刑月，如易科罰金，以新臺幣壹仟元折算壹日。又
幫助意圖為自己不法之所有，以詐術使人將本人之物交付，處有
期徒刑肆月，如易科罰金，以新臺幣壹仟元折算壹日。應執行有
期徒刑伍月，如易科罰金，以新臺幣壹仟元折算壹日。
    犯罪事實
一、戊○○依一般社會之通見，可預見一般人支付代價取得他人
    金融機構帳戶使用常與財產犯罪密切相關，且取得他人存摺
    及帳戶資料之目的在於取得贓款及掩飾犯行不易遭人追查，
    苟出售金融帳戶予他人使用，將被犯罪集團用於向被害人詐
    欺取財之匯款之帳戶，又其對於提供帳戶雖無引發他人萌生
    犯罪之確信，但仍不顧他人所可能遭害之危險，因需錢孔急
    ，遂基於幫助犯罪集團遂行詐欺取財之財產上犯罪，縱有人
    持以犯罪亦不違反其本意之不確定故意，於民國九十五年八
    月二十日十四、十五時，在臺中市「廣三ＳＯＧＯ」百貨公
    司門口，以新臺幣（下同）三千元之代價，將其先前在華南
    商業銀行沙鹿分行（下稱華南銀行）所申請設立之帳號00
    0000000000號帳戶存摺、提款卡、密碼，出售予
    真實姓名年籍不詳、自稱「陳先生」之成年男子。該「陳先
    生」取得戊○○前開華南銀行帳戶存摺、提款卡及密碼後，
    果與其餘姓名年籍不詳之成年人共同基於意圖為自己不法之
    所有之詐欺取財犯意，於九十五年八月二十九日某時，由姓
    名年籍不詳之成年詐騙集團成員撥打電話予黃蔚龍，向黃蔚
    龍詐稱其中香港賽馬公司之獎金一百零八萬元，但需先匯款
    十六萬元始能領獎等語，致黃蔚龍陷於錯誤，依指示於同日
    匯款一萬八千元至戊○○前開華南銀行）帳號000000
    0000000號帳戶內，復接續於同年月三十日某時撥打
    電話予黃蔚龍，詐稱：需匯款港幣十六萬元始可領獎，且其
    可幫黃蔚龍支付一半金額等語，且於同年月三十一日復打電
    話予黃蔚龍，佯稱：黃蔚龍抽中賽馬彩金二千四百萬元，需
    匯款十六萬元作為手續費始可領獎等語，致黃蔚龍陷於錯誤
    ，於九十五年九月五日匯款七萬元至蔡宗穎前開豐原南陽郵
    局帳戶內，同年月二十五日匯款五萬元至尚忠倫（另經檢察
    官偵查中）所申請開立之八德麻園郵局帳戶0000000
    0000000號帳戶，同年十月二日匯款十六萬元至許雅
    茹前開郵局帳號00000000000000號帳戶，同
    年十二月七日再匯款三萬元至蔡慧君（另經檢察官偵查中）
    所申請開立之朴子郵局帳號00000000000000
    號帳戶，後旋即遭詐騙集團成員提領一空。戊○○另基於幫
    助詐欺取財之不確定故意，於九十五年十一月二十三日十四
    、十五時，在前開臺中市「廣三ＳＯＧＯ」百貨公司前，以
    每本三千元之代價，將其女吳東穎在中華郵政股份有限公司
    沙鹿郵局（下稱沙鹿郵局）所開立之帳號00000000
    000000號帳戶存摺、提款卡、密碼、印章，及其子吳
    東和沙鹿郵局所開立之帳號00000000000000
    號帳戶存摺、提款卡、密碼及印章，一併出售予真實姓名年
    籍不詳、自稱「陳先生」之成年男子。該「陳先生」之成年
    男子取得戊○○所出售之前開吳東穎、吳東和沙鹿郵局帳戶
    之存摺、提款卡、密碼、印章後，果與其餘不詳姓名年籍之
    成年詐騙集團成員，共同基於意圖為自己不法之所有之詐欺
    取財之概括犯意，分別於：(一)九十五年十一月三十日十時三
    十分，由不詳姓名年籍之成年詐騙集團成員，先以不詳電話
    號碼撥打電話予乙○○，訛稱其為「富立亞生活館」之人員
    ，並乙○○中「富立亞生活館」之二獎、獎金一百萬元，但
    乙○○須先預購慈金及「富立亞生活館」之產品後，方可領
    獎等語，並要求乙○○撥打上開電話號碼00000000
    00號與真實姓名年籍不詳、自稱「何小姐」之成年女子確
    認，乙○○隨即依指示撥打該電話號碼000000000
    0號予真實姓名年籍不詳、自稱「何小姐」之成年女子，該
    自稱「何小姐」之成年女子即要乙○○匯款至前開吳東穎沙
    鹿郵局帳號00000000000000號帳戶內等語，
    致乙○○陷於錯誤，依指示於九十五年十一月三十日十四時
    二十一分，在土城郵局臨櫃匯款四萬二千九百元至吳東穎前
    開沙鹿郵局帳戶，旋即遭詐騙集團成員提領一空，嗣乙○○
    查證後始知受騙。(二)九十五年十一月三十日十三時四十二分
    前某時，由不詳姓名年籍之成年詐騙集團成員，以不詳電話
    號碼撥打電話予甲○○，訛稱其為「富立亞生活館」之人員
    ，並甲○○中「富立亞生活館」之獎金一百萬元，但甲○○
    須匯款四萬元徵信費用至前開吳東穎沙鹿郵局帳戶內，方可
    領獎等語，致甲○○陷於錯誤，依指示於九十五年十一月三
    十日十三時四十二分，在太平竹仔坑郵局臨櫃匯款四萬元至
    吳東穎前開沙鹿郵局帳戶，旋即遭詐騙集團成員提領一空。
    (三)九十五年十一月間某日某時，由不詳姓名年籍之成年詐騙
    集團成員，先以不詳電話號碼撥打電話予丁○○，訛稱其為
    「富立亞生活館」之人員，要辦創業基金招募會員等語，嗣
    後再由不詳姓名之詐騙集團成員撥打電話予丁○○，詐稱丁○○中獎一百萬元，但須先匯款後，方可領獎等語，致丁○○陷於錯誤，依指示於九十五年十二月五日十五時二十分，
    在臺中縣豐原市○○路○段六七一號翁子郵局以臨櫃匯款方
    式，匯款七萬三千元至吳東和前開沙鹿郵局帳戶，隨即遭詐
    騙集團成員提領一空。(四)九十五年十一月二十九日十時，由
    不詳姓名年籍之成年詐騙集團成員，先以不詳電話號碼撥打
    電話予丙○○，訛稱其為「富立亞生活館」之人員，並丙○○中「富立亞生活館」之二獎、獎金一百萬元，但丙○○須
    先繳納七萬四千元稅金始能領獎等語，致丙○○陷於錯誤，
    依指示於九十五年十一月三十日十四時六分匯款七萬四千元
    至莊家樺（另經檢察官偵查中）英才郵局帳戶，後再由真實
    姓名年籍不詳、自稱「何麗玲」之詐騙集團成員在電話中對
    丙○○詐稱需加入臨時會員港幣十萬元始得領獎等語，致丙○○陷於錯誤，於九十五年十二月一日十四時三十五分，在
    苗栗縣頭份鎮○○路一○二號頭份郵局以臨櫃匯款方式，匯
    款十萬元至前開吳東和沙鹿郵局帳戶，後該詐騙集團成員再
    向丙○○詐稱匯款金額錯誤，須再匯三十萬元補足差額等語
    ，致丙○○陷於錯誤，於九十五年十二月四日匯款三十萬元
    至劉明周（另經檢察官偵查中）員林中正郵局帳戶，旋即遭
    詐騙集團成員提領一空。嗣經警據報後，始循線查獲上情。
二、案經臺中縣警察局清水分局分別報請臺灣臺中地方法院檢察
    署檢察官偵查起訴，及臺中縣警察局豐原分局、臺中市警察
    局第一分局報請同署檢察官移送併案審理。
    理    由
一、本院九十七年度易緝字第二三一號被告戊○○被訴幫助詐欺
    取財罪部分與本院九十七年度易緝字第二三二號，屬被告戊○○一人犯數罪之相牽連案件，本院合併審理，合先敘明。
二、訊據被告戊○○對於前揭犯罪事實均坦承不諱，並據證人即
    被害人黃蔚龍、李鈺嬅、甲○○、丙○○、丁○○分別於警
    詢時證述明確，且有華南銀行之被告帳號00000000
    00000號存款帳戶開戶資料及交易明細表、被告之女吳
    東穎沙鹿郵局帳號00000000000000號帳戶開
    戶資料及歷史交易清單、被告之子吳東和沙鹿郵局帳號00
    000000000000號帳戶開戶資料及歷史交易清單
    、郵政跨行匯款申請書各一份、郵政國內匯款執據四份、通
    聯調閱查詢單一份附卷可稽，堪認被告所持交前開被告自己
    之華南銀行及被告子女吳東和、吳東穎之沙鹿郵局存款帳戶
    確係為詐騙集團使用無訛。被告自白核與事實相符，事證明
    確，其犯行均堪認定。
三、本件被告將其所申請開立之前開華南銀行帳戶資料，及其子
    女吳東和、吳東穎沙鹿郵局帳戶資料，分別交予姓名年籍不
    詳、自稱「陳先生」之成年男子作為詐欺取財之匯款帳戶使
    用，顯係基於幫助他人詐欺取財之概括犯意，且所為提供帳
    戶予他人之行為係屬刑法詐欺取財罪構成要件以外之行為，
    其既以幫助他人犯罪之意思而參與犯罪構成要件以外之行為
    ，依刑法第三十條第一項幫助犯之規定，核其所為，均係犯
    刑法第三百三十九條第一項詐欺取財罪之幫助犯，爰均依刑
    法第三十條第二項之規定，按正犯之刑減輕之。被告一次交
    付其子女吳東和、吳東穎前開沙鹿郵局帳戶之行為；及以一
    個提供帳戶之幫助詐欺行為，同時侵害被害人李鈺嬅、甲○○、丁○○、丙○○之財產法益，均屬想像競合犯，應依刑
    法第五十五條規定從一重處斷。檢察官移送併案意旨就被告
    提供吳東和沙鹿郵局帳戶存摺、提款卡、密碼之行為，雖未
    經起訴，但與被告起訴經判決有罪部分，具有裁判上一罪關
    係，應為起訴效力所及，本院自得併予審理。被告所犯前後
    二次交付帳戶之幫助詐欺取財行為，犯意各別，行為互殊，
    應與分論併罰。爰審酌被告提供帳戶予不法份子使用，非惟
    幫助詐欺取財者遂行其目的，同時使渠等得以隱匿其真實身
    分，減少遭查獲之風險，愈使其肆無忌憚，加深犯罪之猖獗
    ，惟念及被告並未實際參與本件詐欺取財之犯行，對於破壞
    社會治安之責難性，尚不若實際實施犯罪行為之正犯為重，
    被告與上開不詳年籍姓名之人之關連性親疏，於此類型犯罪
    之角色輕重，實際利用前開帳戶詐欺所得之財物合計達二十
    七萬三千九百元，及其犯後坦承犯行等一切情狀，分別量處
    如主文所示之刑，並定其應執行之刑，及諭知易科罰金之折
    算標準。又本件被告所犯幫助詐欺取財犯行時間雖均係於九
    十六年四月二十四日前，惟被告就前開犯行，經合法傳拘未
    獲，經本院分別於九十六年九月十八日、九十六年十一月二
    十日發布通緝，而於九十七年五月二十三日通緝到案，依中
    華民國九十六年罪犯減刑條例第五條之規定，被告前開犯行
    均無中華民國九十六年罪犯減刑條例之適用，併予敘明。
據上論斷，應依刑事訴訟法第二百七十三條之一第一項、第二百
九十九條第一項前段，刑法第三十條第一項、第二項、第三百三
十九條第一項、第五十一條第五款、第四十一條第一項前段，刑
法施行法第一條之一，判決如主文。
中    華    民    國    97    年    7    月     11    日
                  刑事第六庭    法  官  戴博誠
以上正本證明與原本無異。
如不服本判決，應於收受送達後10日內向本院提出上訴書狀（應
敘述具體理由並附繕本）。
上訴書如未敘述理由，應於上訴期間屆滿後20日內補提理由書於
本院。
                                書記官  林政佑
中    華    民    國    97    年    7    月     11    日
【附錄論罪科刑法條】
刑法第三百三十九條第一項：
意圖為自己或第三人不法之所有，以詐術使人將本人或第三人之
物交付者，處五年以下有期徒刑、拘役或科或併科一千元以下罰
金。


司法院資訊處製作；財團法人民間司法改革基金會備份。
